【裁判字號】    99,訴,395
【裁判日期】    990511
【裁判案由】    清償債務
【裁判全文】
臺灣士林地方法院民事判決               99年度訴字第395號
原      告  甲○○
訴訟代理人  乙○
被      告  丙○○
上列當事人間請求清償債務事件，本院於中華民國99年4月27日
言詞辯論終結，判決如下：
    主     文
被告應給付原告新臺幣壹佰零捌萬元。
訴訟費用新臺幣壹萬壹仟陸佰玖拾貳元由被告負擔。
本判決於原告以新臺幣拾陸萬元供擔保後，得假執行。
    事實及理由
一、按訴狀送達後，原告不得將原訴變更或追加他訴。但擴張或
    減縮應受判決事項之聲明者，不在此限，民事訴訟法第255
    條第1 項第3 款定有明文。本件原告甲○○起訴時原以甲○
    ○、乙○為原告，訴之聲明為「被告應給付原告甲○○、乙
    ○新臺幣（下同）108 萬元。」，嗣於訴訟進行中，撤回原
    告乙○部分，並變更聲明為「被告應給付原告甲○○108 萬
    元。」，核其所為，就原告甲○○部分，係屬擴張應受判決
    事項之聲明，揆諸前開規定，自應准許。
二、原告起訴主張：被告前於民國（下同）87年7 月7 日，為購
    屋而向訴外人聯邦商業銀行股份有限公司（下稱聯邦銀行）
    分別借款32萬元、252 萬元，由原告擔任連帶保證人，借款
    期間分別自87年7 月7 日起至92年7 月7 日、87年7 月7 日
    起至101 年7 月7 日止。惟被告嗣後未依約清償本息，且其
    房屋經法拍後仍不足清償借款，聯邦銀行遂向原告追償欠款
    ，原告因而代償108 萬元。又以前被告雖曾幫原告還債，但
    原告欠被告的錢都已經清償。爰依民法第749 條規定，訴請
    被告給付前開代償金額等語，並聲明：(一)被告應給付原告10
    8 萬元。(二)願供擔保，請准宣告假執行。
三、被告則以：上開向聯邦銀行借款之借據（下稱系爭借據），
    確實係被告為買屋所簽訂，房子亦登記在被告名下，且由被
    告支付頭期款，房貸亦是被告在付，有居住一陣子，其後房
    子被法拍，被告不知還有108 萬元欠款，且被告現無工作亦
    無力清償借款。又原告之前有欠賭債，用房子去跟地下錢莊
    借錢，係被告幫忙清償，雖然有收據部分原告都還了，但沒
    收據部分沒辦法向原告要，故被告不認為有欠原告錢云云資
    為抗辯。並聲明：原告之訴駁回。
四、兩造不爭執之事實：原告主張被告前於87年7 月7 日，為購
    屋而向訴外人聯邦銀行分別借款32萬元、252 萬元，由原告
    擔任連帶保證人之事實，業據提出系爭借據2 件為證，且為
    被告所不爭，應堪信為真實。
五、得心證之理由：本件原告主張其為被告代償108 萬元之事實
    ，則為被告所否認，而以前開情詞置辯，是本件之爭點即在
    於：原告對被告得否請求代償金額108 萬元？以下茲論述之
    ：
  (一)按連帶保證為保證之一種，並非連帶債務，其特點在於其債
    務不失其附從性，主債務人與連帶保證人間之關係，應適用
    關於保證之規定，主債務人與連帶保證人間並無分擔部分（
    最高法院88年度台上字第1169號判決參照）。次按保證人向
    債權人為清償後，於其清償之限度內，承受債權人對於主債
    務人之債權。但不得有害於債權人之利益，民法第749 條定
    有明文。再按保證人向債權人代償後，債權人對於主債務人
    之債權即移轉於保證人，因之保證人得就實際代償之數額，
    向主債務人求償（最高法院18年上字第1561號判例參照）。
    經查，原告主張其為被告代償108 萬元之事實，業據其提出
    與其所述相符之代位清償證明書、匯款收據各1 紙、系爭借
    據、授信本息收入傳票各2 份為證，自堪信其主張為真實。
    是原告既以本件借款連帶保證人之地位清償被告所積欠債務
    ，其自得於清償之限度內，承受債權人對於主債務人即被告
    之債權。被告雖以無資力為由拒絕清償，然按有無資力償還
    ，乃係執行問題，不得據為不負履行義務之抗辯，最高法院
    19年上字第1733號判例可資參照。是被告前開所辯，自不足
    採。
  (二)至被告另抗辯原告對其尚負有債務，其不認為有欠原告錢云
    云，則為原告所否認，並提出被告不爭執真正之和解書1 紙
    證明其對被告所負債務均已理清，而被告則未能就原告對其
    尚負有何項債務已屆清償期而未清償之事實，舉證以實其說
    ，自難認被告對原告尚有何其他可供抵銷之債權存在，是被
    告前開所辯，亦不可採。
  (三)從而，原告依據民法第749 條規定，請求被告給付108 萬元
    ，為有理由，應予准許。
六、原告陳明願供擔保，聲請宣告假執行，核無不合，爰酌定相
    當之擔保金額准許之。
七、本院依職權定本件訴訟費用額為11,692元（第一審裁判費11
    ,692元），應由被告負擔。
八、本件為判決之基礎已臻明確，兩造其餘攻擊防禦方法，核與
    本件判決結果不生影響，爰不予一一論述，附此敘明。
九、訴訟費用負擔之依據：民事訴訟法第78條、第87條第1項。
中    華    民    國    99    年    5     月    11    日
                  民事第二庭  法  官  藍雅清
以上正本證明與原本無異。
如對本判決上訴，應於判決送達後20日內向本院提出上訴狀。
中    華    民    國    99    年    5     月    13    日
                              書記官  蘇意絜

司法院資訊處製作；財團法人民間司法改革基金會備份。
